---
title: "R Notebook"
output: html_notebook
---

Hackathon 2026 : ACTEMIUM **TO DO: remplir une entête** \## Import des librairies

```{r}
# Packages
install.packages(c("tidyverse","janitor","skimr","lubridate","hms","factoextra"))
library(tidyverse)  # dplyr, tidyr, ggplot2, readr
library(janitor)    # clean_names(), tabyl(), gestion 
library(skimr)      # aperçu descriptif rapide
library(lubridate)  # gestion dates/temps 
library(hms)        # heures types hms
library(factoextra) # visualisation des clusters / PCA

#--- A voir si utiliser ici ---#
#library(caret)      # modélisation
#library(cluster)    # clustering

```

```{r}


```

## Préparation de l'environnement

```{r}
#Gestion du hasard
set.seed(123)
```

## Importation de la dataset

```{r}
base = read.csv("WADI_14days_new.csv", header=TRUE)

#Copie des données 
data <- base
```

## Exploration rapide de notre base

Nous commençons par une exploration globale du jeu de données afin d’en avoir une première vision.

```{r}

#TODO : discuter d'un renommage des variables
# STructure et aperçu
str(data)
head(data)

# Statistiques globales
summary(data)

# Exploraition plus détaillée
skim(data)

#Valeurs manquantes par colonnes
colSums(is.na(data))

```

Certaines colonnes contiennent uniquement des valeurs 100% NA, donc des valeurs manquantes. La base de données est de type **SCADA**, donc données en temps réel, ce qui pourrait impliquer des conversions de types ainsi qu'une reconstruction de la dimension temporelle.

Rappel des variables étudiées :

-   AIT : qualité de l’eau

-   FIT : débit entrant/sortant des réservoirs

-   LT : mesure des niveaux **Notre but à prédire**

-   PIT / SPIT : pression

## Exploration détaillée des données

-   Prochaine étape : **Analyse univariée**

```{r}
# Discuter de quelles valeurs afficher mais je vais faire un premier exemple

univ_var <- data %>%
  select(contains("AIT")) %>%
  select(where(is.numeric)) %>%
  names()

#Affichage des stats individuelles
for (v in univ_var) {
  cat("\n=== Variable :", v, "===\n")
  print(summary(data[v]))
  
  #Histogramme
  hist(data[[v]],
       main = paste("HIstogramme de :", v),
       xlab = v,
       col="lightblue"
       )
  #BoxPlot
  boxplot(data[[v]],
        main = paste("Boxplot de", v),
        horizontal = TRUE,
        col = "lightgreen")
}

```

-   **Analyse bivariée**

```{r}
# Premier aperçu, analyse bivariée, corrélation

library(corrplot)

num_data <- data %>% select(where(is.numeric))

cor_mat <- cor(num_data, use = "pairwise.complete.obs")

cor_long <- as.data.frame(cor_mat) %>%
  rownames_to_column("var1") %>%
  pivot_longer(-var1, names_to = "var2", values_to = "cor") %>%
  filter(var1 < var2, abs(cor) > 0.95) %>%   # seuil simple
  arrange(desc(abs(cor)))

head(cor_long, 20)

```

POur être sûre de quelles variables vont être filtrées, je décide de réaliser un ACP :

```{r}
# == Selection des variables quantitatives pour l'ACP ==

numeric_acp <- data%>%
  select(where(is.numeric))

#Suppression des colonnes sans variances
numeric_acp <- numeric_acp %>%
  select(where(~ sd(., na.rm = TRUE) > 0))

#Suppression des lignes incomplètes
numeric_acp <- numeric_acp %>% na.omit()

# == Centrer et réduire ==
numeric_scaled <- scale(numeric_acp)

# == Realisation de l'ACP ==

acp_data <- prcomp(numeric_acp, center = TRUE, scale. = TRUE) #Avec standardisation

# == Affichage des statistiques obtenues ==
summary(acp_data)$importance


```

A première vue nous avons\
PC1 : 20.4 % PC2 : 12.0 % Cumul PC1–PC2 : 32.4 %

PC1–PC4 : \~45.7 % PC1–PC6 : \~53.1 % PC1–PC10 : \~62.8 % Donc pas de dimension dominante, information assez diffuse, ce qui est classique pour une dataset SCADA, plusieurs capteurs viennent apporter un bout d"information.

Affichage des PC :

```{r}
# Visualisation des PC
var_explained <- acp_data$sdev^2 / sum(acp_data$sdev^2)
cum_var <- cumsum(var_explained)

plot(cum_var, type = "b",
     xlab = "Composantes principales",
     ylab = "Variance cumulée",
     main = "Variance cumulée des PC",
     ylim = c(0,1))  # s'assurer que 0.8 est visible

abline(h = 0.95, col = "blue", lty = 2, lwd = 2)

```

Le scree plot met en évidence une décroissance progressive de la variance expliquée, justifiant la conservation des premières composantes pour l’analyse.

Exploration faite, maintenant nous devons commencer à supprimr des colonnes qui sont très fortement corrélées (nous allonsz prendrfe celles au dessus de 0.95 de corrélation, à peut-être abaisser selon les résultats)

## Nettoyage des données

# (C'est un test)

```{r}
# ---- Prenettoyage ----- #

# Qualité de l'eau
data <- data %>%
  mutate(across(
    where(is.numeric) & contains("_AIT_"),
    ~ ifelse(. < 0, NA, .)
  ))

# LT : Niveau de l'eau (notre cible)
data <- data%>%
  mutate(across(
    where(is.numeric) & contains("_LT_"),
    ~ ifelse(. < 0, NA, .)
  ))
```

```{r}

# Si jamais à rediscuter, risque de perte d'id, code site constant etc... 
# Suppression des colonnes 100% NA 
data <- data %>%
  select(where(~!all(is.na(.))))

# Suppression des colonnes sans variabilité
data <- data%>%
  select(where(~n_distinct(.) > 1))
```

Problème de type de la variable Time, donc j'ai vérifie le format puis convertit dans le bon format

```{r}
# Conversion Time "MM:SS.s" en secondes numériques
data <- data %>%
  mutate(
    # Extraire minutes et secondes
    min = as.numeric(substr(Time, 1, 2)),
    sec = as.numeric(substr(Time, 4, nchar(Time))),
    time_sec = min*60 + sec
  ) %>%
  select(-min, -sec)  # on garde juste la colonne numérique pour le modèle


```

La variable Time a été convertie en

\`\`\`
